【裁判字號】    88,重訴,537
【裁判日期】    890710
【裁判案由】    損害賠償
【裁判全文】
臺灣高雄地方法院民事判決  八十八年度重訴字第五三七號
    原      告  甲○○
    被      告  乙○○
右當事人間請求損害賠償事件，本院判決如左：
    主    文
被告應給付原告新台幣壹仟零伍拾萬元及自民國八十八年七月七日起至清償日止，
按年利率百分之五計算之利息。
訴訟費用由被告負擔。
本判決於原告以新台幣佰伍拾壹萬元供擔保後，得假執行。
    事    實
甲、原告方面：
一、聲明：求為判決被告應給付原告新台幣（下同）壹仟零伍拾萬元及自起訴狀繕
    本送達翌日起至清償日止，按年利率百分之五計算之利息，並願供擔保請求宣告
    假執行。
二、陳述：被告於民國八十六年間假藉前往大陸生產冷氣壓縮機設備，邀請原告共同
    出資投資，其間並帶領原告前往大陸廣州南海，察看一間名為「志高空調公司」
    之工廠，參觀其生產設備及過程，原告遂不疑有他，而自八十六年五月十二日起
    ，陸續於附表所載之日期以現金或以匯款方式匯入被告所指定其妻陳桂娥之帳戶
    ，至八十六年十月二十四日止共給付一千零五十三萬元予被告（原為一千一百五
    十三萬元，被告於八十六年七月三十一日已就原告所代墊之新增資金部分，先行
    償還一百萬元），嗣於八十六年十一月，原告要求查看投資及生產情形時，被告
    卻諉稱所有貨物均遭大陸公安扣留，經原告之子王國賓前往大陸實地訪查結果，
    始發現根本無貨物扣留之事，且廣州「志高空調公司」亦未與台商合作生產冷氣
    壓縮機設備，原告投資之款項，全遭被告詐欺侵吞。其中四百萬元及八萬元雖係
    被告向原告所借，其餘為合夥資金，但借款部分被告均係說大陸方面冷氣貨款急
    用，言明隔天還我，所以我向銀行融資來借他，結果並沒有冷氣貨款急用這回事
    ，隔天被告也沒有還我錢，事後才知道被騙，原告並未投資ＫＴＶ，ＫＴＶ之事
    ，原告根本不知情。屢向被告催討，均置之不理，為此依民法第一百八十四條侵
    權行為之法律關係提起本件訴訟。
三、證據：提出電匯單八紙為證。
乙、被告方面：
    被告未於最後言詞辯論期日到場，惟具其前到場所為之聲明及陳述如左：
一、聲明：請求判決駁回原告之訴。
二、陳述：附表所載之四百萬元及八萬元係借款，伊已還原告一百萬元，尚欠三百零
    八萬元，至於其他款項三十萬元、二百萬元、一百八十萬、一百八十萬、二十萬
    元、三十萬元、五十萬元、二十萬元、三十萬元、五萬元係兩造合夥投資生意。
    理    由
甲、程序方面：
    本件被告未於最後言詞辯論期日到場，核無民事訴訟法第三百八十六條所列各款
    情形，應依原告之聲請，由其一造辯論而為判決。
乙、得心證之理由：
一、本件原告主張被告於八十六年間假藉前往大陸生產冷氣壓縮機設備，邀請原告共
    同出資投資，其間並帶領原告前往大陸廣州南海，察看一間名為「志高空調公司
    」之工廠，參觀其生產設備及過程，原告遂不疑有他，而自八十六年五月十二日
    起，陸續於附表所載之日期以現金或以匯款方式匯入被告所指定其妻陳桂娥之帳
    戶，至八十六年十月二十四日止共給付一千零五十三萬元予被告（原為一千一百
    五十三萬元，被告於八十六年七月三十一日已就原告所代墊之新增資金部分，先
    行償還一百萬元），嗣於八十六年十一月，原告要求查看投資及生產情形時，被
    告卻諉稱所有貨物均遭大陸公安扣留，經原告之子王國賓前往大陸實地訪查結果
    ，始發現根本無貨物扣留之事，且廣州「志高空調公司」亦未與台商合作生產冷
    氣壓縮機設備，原告投資之款項，全遭被告詐欺侵吞。其中四百萬元及八萬元雖
    係被告向原告所借，其餘為合夥資金，但借款部分被告均係說大陸方面冷氣貨款
    急用，言明隔天還我，所以我向銀行融資來借他，結果並沒有冷氣貨款急用這回
    事，隔天被告也沒有還我錢，事後才知道被騙，原告並未投資ＫＴＶ，ＫＴＶ之
    事，原告根本不知情之事實。被告則辯稱：附表所載之四百萬元及八萬元係借款
    ，伊已還原告一百萬元，尚欠三百零八萬元，至於其他款項三十萬元、二百萬元
    、一百八十萬、一百八十萬、二十萬元、三十萬元、五十萬元、二十萬元、三十
    萬元、五萬元係兩造合夥投資生意等語。
二、查，原告主張被告於八十六年間假藉前往大陸生產冷氣壓縮機設備，邀請原告共
    同出資投資，原告自八十六年五月十二日起，陸續於附表所載之日期以現金或以
    匯款方式匯入被告所指定其妻陳桂娥之帳戶，至八十六年十月二十四日止共給付
    一千零五十三萬元予被告（原為一千一百五十三萬元，被告於八十六年七月三十
    一日已就原告所代墊之新增資金部分，先行償還一百萬元）之事實，已據其提出
    提出電匯單八紙為證，核屬相符，且被告自承曾收受如附表所載原告所交付及電
    匯款項，自堪認原告之上開主張為真實。次查，原告主張於八十六年十一月，伊
    向被告要求查看投資及生產情形時，被告卻諉稱所有貨物均遭大陸公安扣留，經
    原告之子王國賓前往大陸實地訪查結果，始發現根本無貨物扣留之事，且廣州「
    志高空調公司」亦未與台商合作生產冷氣壓縮機設備等情，被告雖辯稱兩造合夥
    投資生意云云，然被告就原告所交付之款項確實係用在大陸投資生產冷氣壓縮機
    設備及原告同意投資ＫＴＶ乙節，則未能舉證證明，參以被告因本件系爭投資事
    項，經原告提出詐欺告訴後，業經本院及台灣高等法院高雄分院認被告係以在大
    陸生產冷氣機為由，向原告詐欺投資款一千零五十三萬元，原告並未同意投資Ｋ
    ＴＶ，因而判被告詐欺處有期徒刑一年六月確定在案，此有本院及台灣高等法院
    高雄分院刑事判決書二份在卷可參，是被告辯稱：附表所載之四百萬元及八萬元
    係借款，至於其他款項三十萬元、二百萬元、一百八十萬、一百八十萬、二十萬
    元、三十萬元、五十萬元、二十萬元、三十萬元、五萬元係兩造合夥投資生意云
    云，不足採信。故被告以在大陸投資冷氣機為由，向原告詐得系爭款項之情事甚
    明，原告所為之主張，自堪信為真實。
三、按因故意或過失，不法侵害他人之權利者，負損害賠償責任，民法第一百八十四
    條第一項前段定有明文。茲被告以詐欺手段騙原告交付款項達一千零五十三萬元
    ，致原告受損，依首揭規定，被告自應負損害賠償責任。從而原告依侵權行為損
    害賠償請求權請求被告賠償壹仟零伍拾萬元及自起訴狀繕本送達翌日即民國八
    十八年七月七日起至清償日止，按年利率百分之五計算之利息，為有理由，應予
    准許。
丙、假執行之宣告：
    原告陳明願供擔保，請求宣告假執行，核無不合，茲酌定擔保金額，予以准許。
丁、結論：
    本件原告之訴為有理由，依民事訴訟法第三百八十五條第一項前段、第七十八條
    、第三百九十條第二項，判決如主文。
中      華      民      國    八十九    年      七      月    十    日
                              臺灣高雄地方法院民事第一庭
~B法      官  鄭月霞
右為正本係照原本作成。
如不服本判決，應於判決送達後廿日內，向本院提出上訴狀。
中      華      民      國    八十九    年      七      月    十    日
~B法院書記官  林妙妙
附表
┌───────────┬───────┬──────────────┐
│                      │              │                            │
│ 給付款項日期         │ 給付方式     │        給付金額            │
├───────────┼───────┼──────────────┤
│                      │              │                            │
│ 八十六年五月十二日   │ 現金         │        三十萬元            │
├───────────┼───────┼──────────────┤
│ 八十六年五月二十日   │ 現金         │        二百萬元            │
├───────────┼───────┼──────────────┤
│ 八十六年六月十八日   │ 匯款         │        一百八十萬元        │
├───────────┼───────┼──────────────┤
│ 八十六年七月十一日   │ 匯款         │        一百八十萬元        │
├───────────┼───────┼──────────────┤
│ 八十六年七月十四日   │ 匯款         │        二十萬元            │
├───────────┼───────┼──────────────┤
│ 八十六年七月十四日   │ 匯款         │        四百萬元            │
├───────────┼───────┼──────────────┤
│ 八十六年八月二十五日 │ 匯款         │        三十萬元            │
├───────────┼───────┼──────────────┤
│ 八十六年九月三日     │ 匯款         │        五十萬元            │
├───────────┼───────┼──────────────┤
│ 八十六年九月二十日   │ 現金         │        二十萬元            │
├───────────┼───────┼──────────────┤
│ 八十六年九月二十四日 │ 匯款         │        三十萬元            │
├───────────┼───────┼──────────────┤
│ 八十六年十月十三日   │ 匯款         │        五萬元              │
├───────────┼───────┼──────────────┤
│ 八十六年十月二十四日 │ 現金         │        八萬元              │
│                      │              │                            │
└───────────┴───────┴──────────────┘


司法院資訊處製作；財團法人民間司法改革基金會備份。
